【裁判字號】    89,交易,2
【裁判日期】    890824
【裁判案由】    過失傷害
【裁判全文】
臺灣桃園地方法院刑事判決                            八十九年度交易字第二號
    公  訴  人  台灣桃園地方法院檢察署檢察官
    被      告  戊○○
右列被告因過失傷害案件，經檢察官提起公訴（八十八年度調偵字第九八號、八十八
年度偵字第六六○三號），本院判決如左：
        主  文
戊○○因過失傷害人，處有期徒刑肆月。如易科罰金以參佰元折算壹日。
        事  實
一、戊○○（起訴書誤載為陳龍榮）於民國八十七年十一月二十日凌晨零時三十分許
    ，應注意其飲酒後吐氣所含酒精成份超過每公升○．二五毫克以上，不得駕車，
    竟於其飲酒後吐氣所含酒精成份達每公升○．四二毫克時，仍駕駛車牌號碼ＫＱ
    —三○○六號自小客車搭載友人呂紹彥、盧正倫，沿桃園縣蘆竹鄉○○路由桃園
    往竹圍方向行駛，行經富國路三段二一一號附近彎道劃設減速標線速限四十公里
    之路段時，本應注意駕車行經彎道時，應減速慢行以隨時作停車準備，及注意車
    前狀況隨時採取必要之安全措施，以避免發生危險，而依當時天候陰，夜間有照
    明，路面鋪設柏油、乾燥、無缺陷、無障礙物、視距不良等情況，猶應注意減速
    慢行，又無不能注意之情事，竟為逃避在蘆竹鄉○○路設點攔檢可疑車輛之員警
    江正鉅、謝兆宗等人盤查，而疏未注意行經彎道減速慢行及車前狀況，貿然以時
    速八十五公里之速度超速行駛，適有同向由甲○○駕駛車號ＬＣ—三一七一號自
    小客車搭載丙○○、乙○○及己○○三人，本亦應注意於快車道不得臨時停車及
    在夜間照明不清之道路停車應顯示停車燈光警示後方來車，而依當時情況亦無不
    能注意之情事，竟將其所駕駛車輛臨時停放於富國路三段二一一號前之快車道上
    並疏未顯示閃光燈以提醒後方來車，即逕自偕同乙○○及己○○下車，獨留丙○○一人在車上睡覺，致戊○○因超速失控煞車不及自後追撞肇事，丙○○則因而
    彈落車外，受有外傷性腦傷、顱內出血併左側肢癱瘓之傷害（甲○○過失傷害部
    分業據撤回告訴，並經本院為不受理判決）。
二、案經丙○○之父丁○○訴由桃園縣警察局大園分局報請暨丙○○具狀訴請台灣桃
    園地方法院檢察署檢察官偵查起訴。
        理  由
一、訊據被告戊○○固承認有飲酒駕車、超速行駛及追撞停放快車道上車號ＬＣ—三
    一七一號自小客車等情，惟矢口否認因此導致丙○○受重傷，辯稱肇事當時丙○○並不在車上，且丙○○本來就已經受傷云云。經查，丙○○受傷之事實業據被
    告戊○○於警訊中坦承：「（現場有無人員受傷？傷患送往何處就醫？）有，我
    與盧正倫受傷，而對方有二人受傷都送醫急救」等語不諱（見八十八年度他字第
    三一五號偵查卷第十五頁背面），且據丙○○之父丁○○指訴明確，並經証人即
    桃園縣警察局大園分局大竹派出所警員謝兆宗、江正鉅於偵查時証稱：「（ＬＣ
    ─三一七一號車上有無人？）我們到現場時車上沒人，有一人彈出來倒在路上，
    是一女子，另有一人是自己走到對面後蹲著，由路邊民眾攔車送醫，另一倒在路
    上的女人由救護車送醫。」等語屬實（見八十八年調偵字第九八號偵查卷第十九
    頁反面），另証人即與丙○○同乘坐車號ＬＣ—三一七一號自小客車之乙○○亦
    到庭証述：「（當天為何車停在快車道上？）我跟己○○想上廁所，我們要去對
    面路邊上，因為事隔很久，我不記得車子是否停在快車道上，丙○○他一個人在
    車子上睡覺，在上廁所前車子並未被撞到，在我們上廁所回來時，那台車子就被
    戊○○自後開車撞及，當時我們還在路邊。」、「（丙○○被撞後，人如何受傷
    ？）他自車內彈出，是後門或窗戶不記得了，......。」等語，核與同案被告甲○○於本院審理中陳稱：「（你開車，丙○○坐哪裡？）駕駛座正後方，我下車
    時他在睡覺，車禍後他因撞擊，後門打開他彈出車外。」之情節相符，此外復有
    診斷証明書、道路交通事故調查報告表、桃園縣警察局舉發違反道路交通管理事
    件通知單、酒精測試報告各一份、現場照片十三幀附卷可稽，足徵丙○○確因本
    件車禍受撞擊後彈出車外，始受有如前所述之傷害，是被告戊○○之所辯，顯係
    事後卸責之詞，不足採信。按汽車駕駛人飲酒後其吐氣所含酒精成份超過每公升
    零點二五毫克以上，不得駕車；汽車行經彎道時，應減速慢行，作隨時停車之準
    備；汽車行駛時，駕駛人應注意車前狀況，並隨時採取必要之安全措施；行車速
    度於市區道路不得超過四十公里，道路交通安全規則第一百十四條第二款、第九
    十三條第一項第一款、第四款、第九十四條第三項定有明文。被告駕駛自小客車
    自應遵守上開規定，而參之當時天候陰，夜間有照明，路面鋪設柏油、乾燥、無
    缺陷、無障礙物、視距不良等情，有道路交通事故調查報告表在卷足按，顯無不
    能注意之情事，被告於其飲酒後吐氣所含酒精成份達每公升零點四二毫克時，猶
    違規駕駛自小客車行經前開道路，並以時速八十五公里之速度超速行駛並疏未注
    意車前狀況，以致肇事，其行為自有過失。本件經本院二次送請鑑定，亦同此結
    論，此有台灣省桃園縣區車輛行車事故鑑定委員會八十八年六月二十一日（八八
    ）桃鑑字第八八四七○號函暨所附鑑定意見書、台灣省車輛行車事故覆議鑑定委
    員會八十九年五月八日府覆議字第八九○二七八號函暨覆議意見書各一紙在卷足
    參，雖甲○○駕駛自小客車，本亦應注意於快車道不得臨時停車及在夜間照明不
    清之道路停車應顯示停車燈光警示後方來車，竟疏未注意而肇事，亦與有過失，
    然被害人丙○○於肇事當時在車上睡覺，對於本件事故之發生並無過失，且行為
    人僅就自己之行為負刑事上責任，並未如民事法上有承擔代理人或使用人過失之
    規定，是均無從解免被告戊○○過失之責。被告戊○○應注意能注意竟疏未注意
    上開規定致肇車禍，且被害人丙○○確因本件車禍受傷，並有長庚紀念醫院出具
    之診斷證明書一紙附卷可考，足認被告之過失行為與被害人丙○○之傷害間確有
    相當因果關係，故本件事證明確，被告之過失犯行洵堪認定，應予依法論科。
二、按刑法第十條第四項第四款所稱毀敗一肢以上之機能，係指肢體因傷害之結果完
    全喪失其效用者而言，初不以驗斷時之狀況如何為標準，如經過相當之診治而能
    回復原狀，或雖不能回復原狀而僅祇減衰其效用者，仍不得謂為該款之重傷，最
    高法院著有二十八年上字第一○九八號判例可資參照。查被害人丙○○因本件車
    禍彈落車外，致受有外傷性腦傷、顱內出血併左側肢癱瘓之傷害，於八十七年十
    一月二十日經緊急送醫接受開顱血塊取出手術後，日常生活需人照顧，宜繼續復
    健療養等情，有長庚紀念醫院出具之診斷證明書一紙在卷可稽，而據丙○○之父
    丁○○於偵查中所陳：「（你女兒現傷勢？）現可稍微行動。」、「（丙○○現
    在情況？）會說話。」等語（見八十八年度偵字第六六○三號偵查卷第二十五頁
    背面、八十八年度調偵字第九八號偵查卷第七頁背面），足徵丙○○雖因本件車
    禍受有左側肢癱瘓之傷害，然尚能進行復建以恢復效用，則揆諸前開說明，該傷
    害並未達使其左肢完全喪失效用之程度，即與刑法第十條第四項第四款毀敗一肢
    以上機能之重傷情形不符，故核被告戊○○所為，係犯刑法第二百八十四條第一
    項前段之過失傷害罪，公訴意旨漏未斟酌被害人所受傷害尚未達毀敗一肢以上機
    能之程度，而認被告係犯同條項後段之過失致重傷害罪，容有未洽，惟其基本事
    實同一，本院自應予審理，並變更其起訴法條。被告戊○○明知其於右揭時地駕
    駛上開自用小客車前，已飲酒且其吐氣所含酒精成份亦已超過零點二五毫克等情
    ，業據被告供承在卷，並有桃園縣警察局舉發違反道路交通管理事件通知單及酒
    精測試報告各一紙附卷，竟仍違規酒醉駕車肇事，因而致人受傷，應依道路交通
    管理處罰條例第八十六條第一項規定加重其刑。爰審酌被告戊○○之過失程度、
    被害人所受之傷勢、迄今尚未與被害人達成和解，賠償其等損害及犯罪後態度等
    一切情狀，量處如主文所示之刑，並諭知易科罰金之折算標準，以資懲儆。
據上論斷，應依刑事訴訟法第二百九十九條第一項前段、第三百條，道路交通管理處
罰條例第八十六條第一項，刑法第二百八十四條第一項前段、第四十一條，罰金罰鍰
提高標準條例第一條前段、第二條，判決如主文。
本案經檢察官張春暉到庭執行職務。
中      華      民      國      八十九    年     八     月    二十四    日
                                臺灣桃園地方法院刑事第一庭
                                    法  官  林  恆  吉
右正本證明與原本無異。
如不服本判決，應於判決送達後十日內向本院提出上訴狀( 應附繕本 )，上訴於
臺灣高等法院。
                                    書記官  楊  坤  忠
中        華        民        國   八十九   年   十二   月    十一    日
附論罪科刑法條之依據
刑法第二百八十四條
因過失傷害人者，處六月以下有期徒刑、拘役或五百元以下罰金。致重傷者，處一年
以下有期徒刑、拘役或五百元下罰金。
從事業務之人，因業務之過失傷害人者，處一年以下有期徒刑、拘役或一千元以下罰
金。致重傷者，處三年以下有期徒刑、拘役或二千元以下罰金。


司法院資訊處製作；財團法人民間司法改革基金會備份。
